臺灣高等法院刑事判決　　　　　　　　　　　　　九十一年度上訴字第二０一一號
　　上　訴　人
　　即　被　告　甲○○
　　選任辯護人　翁方彬
右上訴人因違反毒品危害防制條例案件，不服臺灣板橋地方法院九十一年度訴字第三
九號，中華民國九十一年六月三日第一審判決（起訴案號：臺灣板橋地方法院檢察署
九十年度偵字第九００六號）提起上訴，本院判決如左：
    主  文
原判決撤銷。
本件免訴。
    理  由
一、公訴意旨以：被告甲○○前曾因違反麻醉藥品管理條例等案件，經臺灣桃園地方
    法院於民國八十五年五月二十三日，以八十四年度易字第四九六九號、八十五年
    度易緝字第八四號判決判處有期徒刑二年二月，並經本院於八十五年十月三十日
    ，以八十五年度上易字第五三七九號判決上訴駁回確定；又因違反毒品危害防制
    條例案件，經臺灣板橋地方法院於八十八年五月四日，以八十八年度訴字第五○
    三號判決判處有期徒刑十月，並於同年六月二十四日確定，後經更定其執行刑為
    有期徒刑三年，於九十年三月十三日假釋期滿執行完畢。詎竟不知悔改，意欲自
    己吸食及獲取不法利益，於九十年五月間以新台幣五萬一千元之價格，向「漢藥
    猴」不詳真實姓名男子購入第二級毒品安非他命大包一包、小包四十五包、大麻
    一包，意圖伺機買賣。嗣於九十年五月九日十六時四十分許，為警在台北縣三重
    巿河邊北街一０六號四樓甲○○住處查獲，並扣得分裝之安非他命三十三包，共
    計淨重二九點八公克、大麻二包淨重共八點六公克、電子磅秤一個、分裝夾鏈袋
    三十五只等物。
二、公訴人認被告涉有毒品危害防制條例第五條第二項意圖販賣而持有第二級毒品罪
    嫌，無非以被告於警訊中自白，及扣案之分裝安非他命三十三包、大麻二包及電
    子磅秤一個、分裝夾鏈袋三十五只（中型八只、小型二十七只）等物及被告無正
    常收入為論據。訊據被告堅決否認有意圖販賣而持有第二級毒品之犯行，辯稱：
    扣案之毒品係向綽號「漢藥猴」之男子購入供己施用，並已分裝完畢。因於購買
    時懷疑重量不夠，「漢藥猴」始當場交付電子秤要其自行秤重，分裝袋亦係「漢
    藥猴」所給，以利外出時分裝攜帶施用，並無意圖販賣等語。
三、按被告之自白，不得作為有罪判決之唯一證據，仍應調查其他必要之證據，以察
    其是否與事實相符，刑事訴訟法第一百五十六條第二項定有明文。查被告固於警
    訊中供稱：我向「漢藥猴」購買毒品時，他已經分裝好了，本來我想販賣毒品予
    不特定之人，後來未販賣毒品，只有自己施用。警方於我房間所查獲之分裝夾鏈
    袋三十五只，是我向「漢藥猴」拿的，是要作為分裝安非他命販賣用的（見偵查
    卷第十二頁背面）。惟被告於偵查、原審已否認有意圖販賣之事，並於原審供稱
    ：扣案之毒品是供我自己施用，因購買時我懷疑重量不夠，「漢藥猴」才當場從
    車上拿電子秤給我回家自己秤重，等下次再還給他，分裝袋也是他同時給我的，
    放在電子秤袋內。我未計算塑膠袋數量，查到時已經買了十幾天，我一日要吸好
    幾次安非他命，約小包四、五包，每小包一公克多，我買來時就已經分裝好（見
    原審卷第二十八頁）。依被告於警訊、原審所供，扣案之電子秤一個及分裝袋三
    十五只，均係「漢藥猴」之男子所提供，卷內亦無證據證明係被告自行購入使用
    ；且被告辯稱因懷疑毒品重量不足，「漢藥猴」男子乃交付電子秤供被告自行秤
    量，尚屬可能。再被告供稱每日約須施用四、五小包，被告遂以分裝袋分裝，以
    利攜帶外出施用，亦合於常情。則扣案之電子秤、分裝袋既無證據證明被告係意
    圖供販賣之用而購入，並可能供被告秤量購買之毒品重量是否足，及於外出時
    分裝攜帶使用，自不得以之為被告有意圖販賣之依據。又被告每日施用達四、五
    小包之多，被告為求便宜，或減少購買時遭警查緝之風險，遂一次購入五萬一千
    元之價額，亦無違背常理。至被告有無正常收入，與被告是否意圖販賣毒品，核
    無必然關係。公訴人以被告購買之毒品數量較多，亦無正常收入，即認被告意圖
    販賣，要屬速斷。按扣案之電子秤、分裝袋及安非他命等，既均不足以佐證被告
    有販賣意圖，被告於警訊中自白「本來我想販賣毒品予不特定之人」，要屬無法
    證明，自不得以之為被告意圖販賣罪嫌之唯一依據。
四、證人即查獲員警林慧雄於原審調查中證稱：「當日查獲時，共在被告房間有大麻
    二包、安非他命三十三包，查扣物如搜索扣押證明筆錄，警訊筆錄有全程錄音，
    他在警訊筆錄中曾回答本來想賣，後來又自己吃，塑膠袋是用來分裝、販賣安非
    他命的，依我經驗，每天四、五公克的安非他命，精神都會恍惚，不可能吸食如
    此大量，而電子秤及分裝袋說是『漢藥猴』給他，依我經驗，就是被告買來分裝
    的，一般上手不會分裝成這麼多小包賣給下手，除非被告是發藥的人」等語（見
    原審卷第二十八頁背面）。惟證人林慧雄所稱「依我經驗，就是被告買來分裝的
    ，一般上手不會分裝成這麼多小包賣給下手，除非被告是發藥的人」等語，係屬
    證人個人意見及推測之詞，依刑事訴訟法第一百六十條規定，不得作為被告犯罪
    之證據。
五、按刑法上所謂之「行為」，乃指出於意思所主宰支配之人類行止，且此形諸於客
    觀可見之行動與靜止（即行為者為實現內部意欲所可能支配之外部身體動靜），
    必須引致外界發生具有法益侵害及義務違反之後果而言。是以，刑法所處罰之行
    為，必係行為人出於意思決定後，而支配身體之舉止，客觀上亦能顯示行為人之
    行動，且該行動已使外界具有法益之侵害性。倘行為人僅係意念上曾出現某種意
    欲，但未形成決意（如見路邊果樹水果甜美，一時意圖竊取，後因道德感而未形
    成決意）；或於形成決意後，又因故未發動身體舉止（如前例，於決定竊取後，
    但於著手前，因恐遭人發覺而作罷），致無客觀可見之行動，亦未於外界發生刑
    罰上具有侵害性之結果，均非屬刑法所稱之行為。則依上開說明，毒品危害防制
    條例所定之「意圖販賣而持有」，行為人除了決意將持有之毒品販賣外，尚須有
    向外積極聯絡買主等兜售舉止，客觀上始有可見之「意圖販賣」行為，並有法益
    之侵害性（按毒品危害防制條例亦有適用刑法規定）。本件被告於警訊中自白：
    我向「漢藥猴」購買毒品時，他已經分裝好了，本來我想販賣毒品予不特定之人
    ，後來未販賣毒品，只有自己施用。」然證人即警員林慧雄於原審證稱曾在被告
    住處觀察一、二天，並未發現被告有向外積極聯絡買主等兜售行為，被告供稱「
    本來想販予不特定人，後來未販賣」，應屬被告之一時意念，尚未形成販賣決意
    ，客觀上亦無可見之舉止，並具有法益之侵害性，自非屬刑法之行為。被告警訊
    中自白，縱認與事實相符，亦不得論以意圖販賣而持有之罪。
六、按案件曾經判決確定者，應諭知免訴之判決，刑事訴訟法第三百零二條第一款定
    有明文。查被告於九十年一月間某日起至九十年五月九日止、九十年三月間某日
    起至九十年五月三日止，連續在台北縣三重市○○○街一０六號四樓住處，分別
    施用第二級毒品安非他命、第二級毒品大麻，為警於九十年五月九日下午四時四
    十分許查獲，並扣得第二級毒品安非他命三十三包（共淨重二九點八公克）、電
    子磅秤一臺、分裝夾鏈袋三十五個、安非他命殘渣袋四個、吸食器二組、斜口分
    裝勺管一支、第二級毒品大麻二包（淨重八點六公克），業經台灣板橋地方法院
    於九十年九月二十六日以九十年度簡字第三四○號簡易判決各判處有期徒刑六月
    、五月，並定應執行刑有期徒刑十月確定，有該案判決書在卷為憑。而被告持有
    扣案毒品，既無證據證明係意圖販賣而持有，自屬單純持有之罪。惟被告持有扣
    案毒品之行為，應為施用之高度行為所吸收，不另論罪。被告施用部分經原審於
    九十年九月二十六日判決確定。本件持有部分，依上開法條規定，自應諭知免訴
    判決。原審不察，對被告論罪科刑，顯有未洽。被告上訴意旨，指摘及此，為有
    理由，自應由本院將原判決撤銷改判，並諭知被告免訴。
據上論斷，應依刑事訴訟法第三百六十九條第一項前段、第三百六十四條、第三百零
二條第一款，判決如主文。
本案經檢察官沈明彥到庭執行職務。
中     華      民      國    九 十 一    年       九      月   十  二   日
                              臺灣高等法院刑事第十四庭
                            審判長法  官  陳  祐  輔
                                        法  官  洪  昌  宏
                                        法  官  陳  國  文
右正本證明與原本無異。
檢察官如不服本判決應於收受送達後十日內向本院提出上訴書狀，其未敘述上訴之理
由者並得於提起上訴後十日內向本院補提理由書（均須按他造當事人之人數附繕本）
。
                                        書記官  蔡  棟  樑
中     華      民      國    九 十 一    年       九      月   十  二   日
